臺灣花蓮地方法院刑事判決　　　　　　　　　　　　　　九十三年度交易字第一號
　　公　訴　人　臺灣花蓮地方法院檢察署檢察官
　　被　　　告　乙○○
　　　　　　　　丙○○
右列被告等因過失致死案件，經檢察官提起公訴（九十二年度偵字第三００三號），
本院判決如左：
    主  文
乙○○因過失致人於死，處有期徒刑陸月，如易科罰金，以參佰元折算壹日。緩刑貳
年。
丙○○因過失致人於死，處有期徒刑伍月，如易科罰金，以參佰元折算壹日。
    事  實
一、乙○○於民國九十二年四月八日晚上七時許，駕駛車號ＪＡ─０九一一號自小客
    車搭載黃仁華，沿省道台九丙線公路由西往東方向行駛，途經該公路十公里二百
    公尺益鉅砂石場前方約二十公尺處，適有丙○○駕駛無牌照之農用拼裝車同向行
    駛在前，乙○○本應注意車前狀況，隨時採取必要之安全措施，而丙○○本應注
    意駕車於夜間，車後應設置燈光予以使用，而依當時天候晴朗、路面乾燥及無缺
    陷、道路無障礙物及視距良好等一切情狀，並無不能注意之情事，乙○○竟未注
    意車前狀況，及丙○○未使用燈光，致乙○○駕車發現丙○○所駕駛之拼裝車時
    閃避不及，乙○○之小客車右前方撞擊到丙○○之拼裝車左後方，使乙○○車內
    之乘客黃仁華因腦挫傷當場死亡，嗣經人報案處理，乙○○及丙○○均在現場向
    到場處理之員警表示肇事而接受裁判。
二、案經黃仁華之配偶甲○○告訴暨臺灣花蓮地方法院檢察署檢察官據報相驗後偵查
    起訴。
    理  由
一、訊據被告乙○○對於右揭時間、地點駕車肇事，致被害人黃仁華死亡，其有過失
    之事實坦承不諱，而被告丙○○固對於上開車禍肇致被害人死亡之事實不爭執，
    惟辯稱：伊並無過失，因為伊所開的拼裝車之車後有開車燈，只是車燈較小，且
    遭被告乙○○撞壞，及該拼裝車係有牌照的，且係因為被告乙○○超車才撞到伊
    的等語置辯。經查：
（一）右揭事實，業據被告乙○○於本院訊問時坦承不諱，並有道路交通事故調查報
      告表一紙、現場及車輛照片數張、檢察官事務官現場勘驗筆錄一份附卷可稽，
      另本件車禍被害人因本件車禍死亡，亦經檢察事務官督同檢驗員相驗屬實，並
      製有勘驗筆錄、相驗屍體證明書、驗斷書各一份、相驗屍體照片在卷可憑，核
      先敘明。
（二）至被告丙○○辯稱：伊有開車燈云云，然業據證人即被告乙○○於本院審理時
      到庭具結證稱：與被告丙○○發生車禍，是因為我沒有看到前面有車子，所以
      不小心撞上去，撞上去才知道，因為被告丙○○沒有開車燈；該肇事路段沒有
      路燈；我可以確定被告丙○○未開車燈，我當時沒有看到他有開車燈等語（詳
      見本院卷第六十七至七十頁），並參酌上開道路交通事故調查報告表、現場及
      車輛照片以及檢察官事務官現場勘驗筆錄，可知車禍發生於夜間且該肇事路段
      路旁沒有設置路燈，待被告乙○○發現被告丙○○所駕駛之拼裝車時，有採煞
      車，並留有四點七五公尺長之煞車痕，顯見被告乙○○之車速並未逾每小時三
      十五公里（參酌汽車煞車距離、行車速度及道路摩擦係數對照表），而該煞車
      痕距離撞擊點僅相距約八點二五公尺，且在該昏暗路段上，被告乙○○有開啟
      車燈，其可以預見之距離有限，茍被告丙○○確實有開啟後車燈，則何以被告
      乙○○之車速不快，尚未能及時發現並加以閃避？況且被告於警詢先供稱：該
      拼裝車有設車後燈，但有沒有亮，伊不清楚云云（詳見相驗卷第二十頁），嗣
      於偵查中及本院訊問時均供稱：伊車後方有開車燈，但車燈較小云云，其前後
      供述不一，已難採信。又衡諸其所駕駛之拼裝車左後方有一平放之鐵板，於車
      禍發生前，該鐵板業已如此放置等情，業據被告丙○○坦承不諱，核與上開證
      人乙○○之證述一致，並有現場照片（詳見相驗卷宗第三十三至三十四頁）附
      卷可稽，則縱使被告丙○○車後方確係裝置車燈並有亮起，但該鐵板已足以阻
      擋車燈之照明，此與未使用、裝置燈光之情形無異，是被告丙○○之前開辯詞
      ，即屬無據，不足採信。
（三）另承前所述，被告乙○○之車速並未逾越該肇事路段之六十公里速限，且依現
      場圖所示，肇事地點係位於該公路之東向車道上，況且被告丙○○於警詢時亦
      自陳：伊車子是行駛在前方所以沒有發現對方等語（詳見相驗卷第十九頁），
      則被告丙○○如何得知被告乙○○係在其後方，因為超車而肇事？故被告丙○
      ○辯稱：係因為被告乙○○超車云云，亦屬卸責之詞，不足採信。
（四）按駕駛人應注意車前狀況，隨時採取必要安全措施；汽車行駛前，應注意詳細
      檢查車燈是否確實有效；汽車行駛時，夜間應使用燈光道路交通安全規則第九
      十四條第三項、第八十九條第一款、第一百零九條分別定有明文。被告乙○○
      駕、丙○○駕車，自應注意上述規定。又依附卷之道路交通事故調查報告表所
      載，本件肇事時、地之天候、路況良好，則肇事當時，被告二人亦無不能注意
      之情事，其疏未注意，肇致被告乙○○駕車撞擊其前方由被告丙○○所駕駛之
      鐵牛車左後方，造成被害人黃仁華因腦挫傷當場死亡之結果，可證被告二人之
      駕車行為，顯有過失。又本件車禍，經送請鑑定，認被告丙○○駕駛拼裝車，
      違規行駛省道，於夜間未設置、使用燈光，造成路障，影響行車安全，與被告
      乙○○於夜間駕駛自小客車，未注意車前狀況，二者同為肇事原因，此有臺灣
      省花東區車輛行車事故鑑定委員會意見書各一份在卷可資參照。又參酌最高法
      院八十三年度台上字第二四０五號意旨：按道路交通安全規則第八十九條第一
      款之立法目的，乃在於讓後車得以及時發覺，以促其保持安全距離，而避免追
      撞，據證人吳明哲於原審法院調查中所證，茍當時上訴人之機車尾燈有亮，其
      應可提前發覺，被害人應即可來得及躲避，可見被害人來不及閃避，乃與上訴
      人之機車尾燈不亮有關，上訴人駕車前不依上開安全規定注意修復尾燈始行上
      路，且依其狀況，又非不能注意，竟疏不注意，以致肇事，致陳志豪死亡，其
      有過失，至為顯然。承前所述，被告丙○○駕駛該鐵牛車，竟未於車尾使用燈
      光，致後車即被告乙○○駕車及時發覺，而發生本件車禍，被告丙○○顯有過
      失，應可採認，至於臺灣省車輛事故覆議鑑定委員會鑑定雖認被告丙○○無肇
      事因素，僅行駛省道，且未燃燈，有違規等語（詳見相驗卷第五十八頁），然
      其有前開之違誤，殊難逕予採認為有利於被告丙○○之證據。再者，被害人確
      因被告乙○○、丙○○之過失行為致發生車禍而顱內出血死亡，則被告二人之
      過失行為，與被害人之死亡結果間，自具有相當因果關係。
（五）至於起訴書指被告丙○○駕駛無牌照之拼裝車，而認被告丙○○就此對於車禍
      之發生有過失等情。惟查，被告丙○○所駕駛之該拼裝車，係屬無牌照之車輛
      乙節，此有現場圖、道路交通事故現場圖（詳見相驗卷第十一至十四頁）附卷
      可證，況被告丙○○於本院訊問時辯稱：該車牌有標示於車上，此有相驗卷第
      二十四頁下方照片所示云云（詳見本院卷第七十九頁），但經本院詳閱該張照
      片，並無被告丙○○所指稱之情狀，且再詳閱卷內其他相關之照片，亦未見有
      任何裝置或標示牌照之情況，是縱使被告丙○○提出農用拼裝車之使用牌照稅
      單及通知檢驗單等，亦不足以證明係本件肇事之拼裝車，故被告丙○○上開辯
      稱，係屬卸責之詞，亦不足採信。然被告丙○○未依規定駕駛無牌照之拼裝車
      於道路上，縱有違反行政規定，但此與被告丙○○是否因此與發生車禍事故有
      過失無涉，應予敘明。次按刑法上所謂業務，係指個人基於其社會地位繼續反
      覆所執行之事務，包括主要業務及其附隨之準備工作與輔助事務在內。此項附
      隨之事務，並非漫無限制，必須與其主要業務有直接、密切之關係者，始可包
      含在業務概念中，而認其屬業務之範圍。上訴人以養豬為業，其主要業務係從
      事豬隻之生產、養殖、管理、載運、販賣等工作，倘上訴人並非經常駕駛小貨
      車載運豬隻或養豬所需之飼料等物，以執行與其養豬業務有直接、密切關係之
      準備工作或輔助行為，僅因欲往豬舍養豬，單純以小貨車做為其來往豬舍之交
      通工具，自不能謂駕駛小貨車係上訴人之附隨事務，最高法院八十九年度台上
      字第八０七五號判例可資參照。查被告丙○○於上開時間，係以該拼裝車載運
      怪手前往肇事路段上之益鉅砂石場，其職業為務農，該拼裝車平常放在家裡載
      農具用乙節，業據被告於警詢及檢查事務官詢問時供承在卷（詳見相驗卷第十
      九、四頁），則揆諸前揭判例說明，本件被告丙○○並非經常駕駛該拼裝車執
      行與其務農業務有直接、密切關係之準備工作或輔助行為，故殊難逕予認定被
      告丙○○駕駛該拼裝車為業務上行為，附此敘明。
（六）綜上所述，本件罪證已臻明確，被告乙○○及丙○○之犯行，堪以認定，應予
      依法論科。
二、核被告乙○○、丙○○所為，均係犯刑法第二百七十六條第一項之過失致死罪。
    查被告二人於員警古正傑到場處理時，均有向員警古正傑表示肇事，並接受偵訊
    乙節，業據被告二人供承在卷，並有本院公務電話紀錄及案件紀錄表各乙紙在卷
    可證，故被告二人為對未發覺之犯罪自首而接受裁判，均應依刑法第六十二條之
    規定，減輕其刑。爰審酌被告二人因一時疏忽肇致被害人死亡之嚴重結果，且被
    告丙○○犯後否認犯行，毫無悔意，及被告丙○○尚未與被害人家屬達成和解及
    賠償所受損害，以及被告二人之過失行為同為肇事因素，然被告乙○○犯後坦承
    犯行，且被告乙○○為被害人黃仁華之姊夫，渠等間之親屬關係密切，而被告乙
    ○○並已獲得被害人家屬之諒解等一切情狀，分別量處如主文所示之刑，並諭知
    易科罰金之折算標準。末查，被告乙○○前未曾受有期徒刑以上刑之宣告，此有
    臺灣高等法院被告全國前案紀錄表一紙附卷可稽，其犯罪後已深知悔悟，並獲得
    告訴人寬恕，本院認其經此偵審之教訓後，當知警惕，應無再犯之虞，因認其所
    宣告之刑，以暫不執行為適當，併予宣告緩刑二年，以啟自新。
據上論斷，應依刑事訴訟法第二百九十九條第一項前段，刑法第二百七十六條第一項
、第六十二條、第四十一條第一項前段、第七十四條第一款，罰金罰鍰提高標準條例
第一條前段、第二條第一項，判決如主文。
本案經檢察官丁○○到庭執行職務。
中      華      民      國      九十三      年      五    月    十二    日
                                臺灣花蓮地方法院刑事庭第三庭
                                    審判長法  官  鄭培麗
      法  官  陳雅敏
                                          法  官  饒金鳳
右正本證明與原本無異。
如對本判決不服，應於送達後十日內，向本院提出上訴狀。（應抄附繕本）告訴人或
被害人如對於本判決不服者，應具備理由請求檢察官上訴，其上訴期間之計算係以檢
察官收受判決正本之日期為準。
                                    法院書記官
中      華      民      國      九十三      年      五    月    十二    日
附錄本案論罪科刑之法律條文：
中華民國刑法第二百七十六條：
因過失致人於死者，處二年以下有期徒刑、拘役或二千元以下罰金。
從事業務之人，因業務上之過失犯前項之罪者，處五年以下有期徒刑或拘役，得併科
三千元以下罰金。
